【裁判字號】    95,訴易,29
【裁判日期】    950815
【裁判案由】    損害賠償
【裁判全文】
臺灣高等法院臺中分院民事判決          95年度訴易字第29號
原      告  甲○○即吳慶珍）.
被      告  乙○○
訴訟代理人  林根煌律師
上列當事人間損害賠償事件，原告提起刑事附帶民事訴訟，經本
院刑事庭裁定移送（95年度附民字第67號），本院於95年8月1日
言詞辯論終結，判決如左：
    主      文
被告應給付原告新台幣貳拾肆萬壹仟伍佰肆拾元，及自民國95年
4月14日起至清償日止，按年息5%計算之利息。
原告其餘之訴駁回。
訴訟費用由被告負擔。
    事實及理由
一、原告起訴主張：兩造原係夫妻，離婚後仍同住，原告於民國
    94年7月11日返回台中縣霧峰鄉○○路102巷9號住處時，因
    被告懷疑原告外遇而起爭執，被告竟基於傷害原告身體之犯
    意，徒手掌摑原告臉部及頭部，且拉起原告之手去推撞客廳
    書櫥，及推撞桌椅擠壓原告身體，致原告受有頸面部挫傷、
    四肢部抓痕、及挫傷等傷勢，兩造之子女張雯雱見狀欲阻止
    ，亦遭被告恐嚇不放手即一起砸死等語，被告復強制原告行
    無義務之事，脅迫原告下跪。被告上開行為，業經原審刑事
    庭以傷害罪、及恐嚇危害安全罪，分別判處有期徒刑3月及2
    月，嗣經鈞院刑事庭以95年上易字第266號刑事判決駁回上
    訴而告確定，原告因被告上開傷害等行為，而受有下列之損
    害：醫藥費：原告因遭被告毆打致受傷所支出醫藥費用，
    已請領收據共計新台幣（下同）4,180元。減少勞動能力
    之損害：原告未受傷前係從事女性服飾販賣工作，每月所得
    約四萬元，因被告上開傷害行為，聽從醫師建議休養2個月
    ，故原告自94年7月19日至94年9月19日止，2個月均無法工
    作，共損失8萬元。慰撫金：原告因被告上開傷害行為，
    致身體及精神受有莫大之痛苦，復遭其以加害生命身體之事
    恐嚇，被告迄今均未聞問，被告應賠償精神慰撫金80萬元等
    語。爰聲明，求為判決：被告應給付原告884,180元，及自
    本起訴狀繕本送達被告之翌日起至清償日止，按周年利率5%
    計算之利息。
二、被告則辯以：被告曾以手掌摑原告之臉頰，致其受有頸面部
    挫傷、四肢部分抓痕及挫傷，並命原告下跪，固為事實。惟
    刑事判決僅以原告及兩造之女張雯雱不實之證詞，即認被告
    將原告推去撞書櫥，及推撞桌子擠壓原告身體等情，均為被
    告所否認。又原告遭被告掌摑臉部後，曾至霧峰澄清醫院及
    中國醫藥大學附設醫院診治，分別支付醫療費350元、及190
    元，此部份被告不爭執。惟原告所提之霧峰澄清醫院證明書
    費1千元，非屬醫療費，故原告不得請求。另原告所提長庚
    中醫聯合診所95年1月20日、95年1月24日及95年2月24日之
    收據；周肇銘診所95年2月6日及95年2月10日、95年2月28日
    之收據；財團法人仁愛綜合醫院95年2月6日及95年2月13日
    之收據；彰化基督教醫院95年2月14日、95年2月16日、及95
    年2月23日之收據；蔡景晴婦產科診所95年2月16日之收據，
    上開收據均與原告當日所受之傷害無相當因果關係。且依霧
    峰澄清醫院之驗傷診斷書僅載「頭面部挫傷、四肢部抓痕、
    挫傷」等語，而致傷之原因及其兇器種類為「手、指爪」，
    推定需醫治日數為「五天」，故原告於受傷治癒後半年，再
    至前開醫院、診所取藥，已與原告上開之傷勢無關，此部分
    亦不得請求。況依霧峰澄清醫院之驗傷診斷書，可知原告傷
    況輕微，不致影響其工作能力。至於原告提出周肇銘診所於
    95年3月22日出具之診斷證明書：「應診日期：94年7月19日
    ，病名：子宮肌瘤受外力撞擊（病人主訴），導致陰道大量
    出血，於94年7月19日門診治療」，若原告於94年7月19日至
    周肇銘診所診療，何以未能提出藥品明細及收據？且原告先
    前至霧峰澄清醫院診療時並無診斷出上開情事，再依該診斷
    書亦載明僅係病人主訴，縱認原告因子宮肌瘤而發生陰道出
    血，亦與被告無關，故原告主張2個月無法工作，更與被告
    之傷害行為無相當因果關係，被告亦否認原告每月工作收入
    至少4萬元。另斟酌原告所受傷害之程度及其身分、地位，
    其請求精神慰藉金80萬元，顯屬過高。至於刑事判決雖認被
    告以脅迫使原告行無義務之事，惟被告並未以加害生命、身
    體之事予以恐嚇。再者，原告先前即患有子宮肌瘤，於94
    年7月11日傷害發生前，即曾於同年7月4日至周肇銘診所診
    治，若原告於94年7月11日當天因被告推撞桌子擠壓其身體
    ，致陰道大量出血，何以當日未立即前往醫院或診所診療，
    而延至8天之後始為門診，顯違常情等語。爰聲明，求為判
    決：原告之訴駁回。
三、查原告主張被告於上揭時地徒手掌摑原告之臉頰，致原告受
    有頸面部挫傷、及四肢抓痕挫傷等傷勢，並命原告下跪，被
    告對原告不法之行為，業經本院95年度上易字第266號刑事
    判決被告傷害罪、及恐嚇危害安全罪，分別判處有期徒刑3
    月及2月，應執行有期徒刑四月暨諭知易科罰金之折算標準
    等情，業據原告提出台灣台中地方法院94年度易字第2307號
    刑事判決、及驗傷診斷書等件為証，並為被告所不爭執，復
    經本院調閱本院95年度上易字第266號傷害等刑事全卷查明
    屬實，堪信原告上開之主張為真實。惟原告主張被告拉原告
    之手去推撞書櫥，及推撞桌椅擠壓原告身體，致原告原罹患
    之子宮肌瘤因受外力撞擊發生陰道出血，需休息二個月始能
    從事工作；及以加害生命、身體之事恐嚇原告等情，則為被
    告所否認，並以上詞置辯。經查：
  (一)被告於上揭時地確有推原告之手去推撞書櫥，及推撞桌椅擠
    壓原告身體之事實，業據當時在場之証人即兩造之女張雯雱
    於刑事原審審理中證稱：「94年7月11日晚間，其與母親在
    客廳內，被告突然自外面走進屋內，質問其母親行蹤不明是
    否跑去約會，隨即徒手掌摑其母親臉部、頭部3下，其母跌
    坐在地上後，被告蹲下用右手把母親左手臂拉起，並將母親
    推到書櫥邊，推桌子擠壓伊母親」等語甚詳（見刑事原審卷
    第36頁），核證人張雯雱為兩造之女，應無偏頗一方之理，
    其在現場親自目睹，並已就被告如何傷害原告之情描述綦詳
    ，而原告確係受有頸面部挫傷、四肢抓痕、及挫傷等傷勢，
    有霧峰澄清醫院驗傷診斷書在卷可稽（見警訊卷第11頁），
    依診斷書記載，原告所受之傷勢及於四肢，如被告只掌摑其
    臉頰，衡情應不致此，被告所辯避重就輕，自不足採。
  (二)又被告否認有以言詞恐嚇原告之情，惟原告於刑事原審審理
    中指述稱：「被告說不跪下，就要馬上拿菜刀砍死她，其倒
    下後，被告又把她拉起來，拉她去撞書櫥，被告又推書桌跟
    椅子要壓她，張雯雱看到後，要拉被告，被告也制止女兒，
    其怕女兒受傷就跪下」等語（見刑事原審卷第30頁至32頁）
    ，又證人張雯雱亦於原審證稱：「被告當時很生氣，將母親
    推到一個夾角，母親就坐在夾角那邊，後來其怕被告再去打
    母視，就用雙手去抱著被告的左手臂，被告轉過來要其放手
    ，說不然連其也要一起死，其雖然害怕，但是還繼續抱著被
    告，怕被告會把母親打死，後來被告蹲下去拿椅子，其害怕
    跑掉，被告就走過去對著母親說，妳承不承認有外遇，叫母
    親到外面去跪，如果不跪，就進去廚房拿菜刀把母親砍死，
    後來母親有下跪，她就跪在書桌跟書櫥形成的夾角那邊等語
    （見原審卷第36頁至38頁），衡諸上情，被告當時在盛怒之
    下，為使原告就範，及使証人張雯雱放手，以上開加害生命
    之言語恐嚇原告，應不悖於常情，足認；被告確有上開恐嚇
    原告之行為，被告此部分所辯，亦不足採。
四、按因故意或過失，不法侵害他人之權利者，負損害賠償責任
    ；不法侵害他人之身體或健康者，對於被害人因此喪失或減
    少勞動能力或增加生活上之需要時，應負損害賠償責任；又
    不法侵害他人之身體、健康．．．被害人雖非財產上之損害
    ，亦得請求賠償相當之金額。民法第184條第1項前段、第19
    3條第1項、第195條第1項分別定有明文。茲就原告請求上開
    各項及金額，審酌析述如下：
  (一)醫療費用部分：原告主張其因上開傷勢共支出醫療費用4,18
    0元，固經原告提出醫療收據為証，惟除霧峰澄清醫院、及
    中國醫藥大學附設醫院分別支付之醫療費350元、及190元，
    為被告所不爭執外，其餘均為被告所否認，並以前詞置辯。
    ：長庚中醫聯合診所95年1月20日、95年1月24日及95年2月
    24日之收據、周肇銘診所95年2月6日、95年2月10日、及95
    年2月28日之收據、財團法人仁愛綜合醫院95年2月6日、及
    95年2月13日之收據、及彰化基督教醫院95年2月14日、95年
    2月16日及95年2月23日之收據、以及蔡景晴婦產科診所95年
    2月16日之收據，以上之就診日期均距事發之94年7月11日已
    達6個月之久，衡原告所受之上開傷勢，及其主張因上開傷
    害依醫囑須休養2個月等情，上開就診日期距其受傷日甚久
    ，已難認與原告所受之上開傷勢有何因果關係，自無從准許
    。至原告請求證明書費1000元部分，原告已敘明係其被毆打
    後為証明傷勢所需之費用，應屬醫療費用之一部分，應予准
    許。以上核計原告得請求之醫療費用為1,540元（計算方式
    ：350＋190＋1,000＝1,540）。
  (二)減少勞動能力之損害部分：原告主張：原告未受傷前係從事
    女性服飾販賣工作，每月所得約四萬元，因上開傷害聽從醫
    師建議休養2個月，共損失8萬元，被告自應負擔等語；被告
    則辯以：否認原告主張其每月收入有4萬元；又依原告所提
    出之依上開傷勢診斷書記載：「推定醫治之需要日數為五天
    」，被告僅能同意賠償原告一個月未工作之損失等語 (見本
    院卷第22頁)。經查：被告固否認原告每月收入4萬元一節，
    惟本院審核原告所提出之應收帳款明細表、及實銷明細表等
    件（見本院卷第23至46頁），足認原告確實經營服飾業，依
    其向商號訂購服飾之數量及金額，原告主張其每月收入四萬
    元一節，尚堪採信。被告已自認願賠償原告一個月未工作之
    損失，核計為4萬元，應予准許；至原告超過上開金額之請
    求，為無理由，不應准許。
  (三)慰撫金部分：原告主張其因被告上開傷害行為，致身體及精
    神受有莫大之痛苦，復遭其以加害生命身體之事恐嚇，且聲
    請保護令在案，被告迄今均未聞問原告傷勢及道歉，爰請求
    賠償精神慰撫金80萬元等語。本院斟酌兩造之身分、地位、
    經濟能力等一切情狀，即原告為高商畢業，大學推廣部研習
    ，目前從事女性服飾業販賣工作；被告高職畢業，曾從事水
    電工程等情，本院認原告請求被告賠償慰撫金80萬元，尚嫌
    過高，應核減為20萬元，方屬允當。
五、綜上所述，原告本於侵權行為損害賠償請求權，請求被告應
    賠償241,540元，及自本起訴狀繕本送達被告之翌日即95年4
    月14日起至清償日止，按年息5%計算之利息，原告之請求在
    此範圍內為有理由，應予以准許，至逾此範圍之請求，為無
    理由，應予駁回。
六、本案事實已臻明確，兩造其餘攻擊防禦方法，不足以影響本
    判決結果，爰不一一論述，併此敘明。
據上論結：本件原告之訴為一部有理由，一部無理由，依民事訴
訟法第第79條，判決如主文。
中    華    民    國    95    年    8     月    15    日
                      民事第四庭審判長法  官  黃斐君
                                      法  官  陳蘇宗
                                      法  官  張浴美
以上正本係照原本作成。
不得上訴。
                                      書記官  郭振祥
中    華    民    國    95    年    8     月    17    日
                                                      Ｈ


司法院資訊處製作；財團法人民間司法改革基金會備份。
